【裁判字號】    98,交抗,1019
【裁判日期】    981015
【裁判案由】    聲明異議
【裁判全文】
臺灣高等法院臺中分院刑事裁定        98年度交抗字第1019號
抗  告  人
即受處分人  甲○○
上列抗告人因違反道路交通管理處罰條例案件，不服臺灣臺中地
方法院，中華民國98年8月24日所為裁定（98年度交聲字第2684
號），提起抗告，本院裁定如下：
    主  文
抗告駁回。
    理  由
一、本件經本院審查結果，認第一審裁定並無不當，應予維持，
    並引用第一審裁定記載之理由（如附件）。
二、抗告人即受處分人甲○○（下稱抗告人）抗告意旨略謂：(一)
    南下火車經過後，遮斷器升起開放數秒後，北上火車又將通
    過平交道，抗告人車剛好行至平交道前，警鈴馬上響起並遮
    斷器馬上放下，惟抗告人之車已在網線上，若要緊急停車可
    能停在遮斷器下或車頭在平交道內。於數秒間火車再來，沒
    有緩衝之預警，警鈴響遮斷器馬上放下，違規照相馬上啟動
    ，有取證不當之嫌。僅以取證照片論斷是非，無法完全呈現
    事實真相，且取證是否合法、有無證據能力尚待查證，此依
    抗告人自行錄製之影片中（有間隔會車），即可證明。(二)違
    規通知書載明時速為23公里，請要求舉發單位舉證是第一張
    照片前（停止線前）的時速或第二張照片（危險判斷後加速
    駛離）的時速。抗告人懷疑23公里是第二張照片之時速。
    (三)平交道警示系統設計不當，易生交通事故，建議要求相關
    單位提出說明，督促相關單位注意並更改設計，並詳查抗告
    人所提證據以做出公正合理之裁決云云。
三、按汽車（包括機器腳踏車）行駛中，駕駛人看到鐵路平交道
    標誌或標線後，應即將速度減低至時速15公里以下，接近平
    交道時，鐵路平交道設有遮斷器或看守人員表示停止時，應
    即暫停，俟遮斷器開放或看守人員表示通行後，始得通過；
    次按汽車駕駛人，駕車在鐵路平交道上，不遵守看守人員之
    指示，或遮斷器開始放下，或警鈴已響、閃光號誌已顯示，
    仍強行闖越者，處新臺幣（下同）6千元以上1萬2千元以下
    罰鍰，並記違規點數3點，道路交通安全規則第104條第1項
    第1款前段、道路交通管理處罰條例第54條第1款及第63條第
    1項第3款分別定有明文。又按汽車駕駛人有違反道路交通管
    理處罰條例第54條規定者，應施以定期講習，道路交通安全
    講習辦法第5條第1項第6款亦規定甚明。此外，黃色網狀線
    ，用以告示車輛駕駛人禁止在設置本標線之範圍內臨時停車
    ，防止交通阻塞，接近鐵路平交道應予劃設，道路交通標誌
    標線號誌設置規則第173條第1項定有明文。
四、經查：
  (一)本件抗告人於民國98年3月26日下午14時36分左右，駕駛車
    牌號碼6J-4160號自用小客貨車行經臺中市○○街○路平交
    道時，竟於警示號誌已顯示、遮斷器開始放下，仍闖越平交
    道，經內政部警政署鐵路警察局第一警務段臺中分駐所員警
    逕行舉發「警示號誌已顯示，遮斷器開始放下，仍闖越平交
    道」之違規行為，原處分機關乃依道路交通管理處罰條例第
    54條第1款、第85條第1項之規定裁處抗告人罰鍰10000元，
    並施以道安講習，此有交通部公路總局嘉義區監理所麻豆監
    理站麻監裁罰字第裁75-U00000000號違反道路交通管理事件
    裁決書、內政部警政署鐵路警察局第一警務段鐵警行字第
    U00000000號舉發違反道路交通管理事件通知單各1紙及違規
    相片2幀附卷可稽（見原審卷第17、18頁）。
  (二)本件抗告人於上開時、地駕駛汽車行經該平交道，遮斷器開
    始放下之動作已完成一半時，其駕駛之汽車前輪仍置於平交
    道前之標線內，且抗告人於申訴書內自陳其有聽到警鈴，有
    煞車欲停止，又依抗告人事後至現場錄製火車經過時，警鈴
    、閃光號誌及遮斷器放下相對時間之光碟，警示系統係先響
    警鈴及啟動閃光號誌後約一秒後，遮斷器才開始放下，按此
    時間經過推算，抗告人被自動照相機拍攝第一張舉發照片前
    約二秒時，警鈴及閃光號誌已啟動，依經驗法則論，抗告人
    自應有充足時間依規定暫停，俟火車通過，遮斷器開放後，
    再行通過。又抗告人質疑舉發時速23公里為第二張加速駛離
    時照片的時速。惟道路交通安全規則第104條第1項乃規定：
    「汽車行駛中，駕駛人看到鐵路平交道號誌或標線後，應即
    將速度減至15公里以下，....如遮斷器已經放下..應即暫停
    」，抗告人於遮斷桿已開始放下，仍闖越平交道時之時速為
    23 公里。則抗告人不能以舉發時速23公里為第二張（加速
    駛離）照片，而認為若第一張照片時速低於15公里，則不違
    反道路交通安全規則第104條第1項之規定。綜上，本院認本
    件抗告人確實有警鈴已響、號誌已顯示，遮斷桿已開始放下
    ，仍闖越平交道之違規行為。依前揭法條規定，原舉發機關
    之舉發並無違誤，從而，原處分機關據以裁處罰鍰一萬元，
    施以道安講習，並無不當，抗告人聲明異議，原審為駁回異
    議之裁定，亦核無不當，是抗告人抗告意旨難認有理由，應
    予駁回。另抗告人所謂「平交道警示系統設計不當，易生交
    通事故」、「要求相關單位提出說明，督促相關單位注意並
    更改設計」，惟此乃行政單位權責，非本院所能置喙，併予
    敘明。
五、據上論結，應依道路交通案件處理辦法第26條，刑事訴訟法
    第412條，裁定如主文。
中    華    民    國    98    年    10    月    15    日
            交通法庭  審判長法  官  趙  春  碧
                            法  官  何  秀  燕
                            法  官  林  宜  民
以上正本證明與原本無異。
不得再抗告。
                            書記官  吳  雅  菁
中    華    民    國    98    年    10    月    15    日


司法院資訊處製作；財團法人民間司法改革基金會備份。
